【裁判字號】    99,上易,928
【裁判日期】    990617
【裁判案由】    傷害
【裁判全文】
臺灣高等法院刑事判決                 99年度上易字第928號
上  訴  人  臺灣臺北地方法院檢察署檢察官
被      告  乙○○
選任辯護人  楊貴森律師
上列上訴人因被告傷害案件，不服臺灣臺北地方法院98年度易字
第3426號，中華民國99年3月31日第一審判決（起訴案號：臺灣
臺北地方法院檢察署98年度偵字第24346號），提起上訴，本院
判決如下：
    主  文
上訴駁回。
    理  由
一、公訴意旨略以：被告乙○○與告訴人甲○○係鄰居，二人因
    社區管理費問題迭有爭執；於民國98年3月12日晚上11時許
    ，乙○○與甲○○因傾倒垃圾，而在臺北市○○區○○路4
    段29巷4弄1號B1停車場旁垃圾間巧遇，二人又為社區管理費
    問題發生口角；詎乙○○心有不悅，竟基於傷害之故意，以
    右拳推打甲○○胸部、腹部數次，致使甲○○受有左胸壁挫
    瘀傷之傷害。因認被告涉犯刑法第277條第1項之傷害罪等語
    。
二、按犯罪事實應依證據認定之，無證據不得認定其犯罪事實。
    又不能證明被告犯罪者，應諭知無罪之判決，刑事訴訟法第
    154條第2項、第301條第1項分別定有明文。次按認定犯罪事
    實所憑之證據，無論直接或間接證據，其為訴訟上之證明，
    須達於通常一般之人均不致有所懷疑，而得確信其為真實之
    程度者，始得據為有罪之認定，倘其證明尚未達到此一程度
    ，而有合理之懷疑存在時，尚難為有罪之認定基礎，最高法
    院76年台上字第4986號著有判例可資參照。又告訴人之告訴
    ，係以使被告受刑事訴追為目的，是其陳述是否與事實相符
    ，仍應調查其他證據以資審認，亦有最高法院52年度台上字
    第1300號判例可參。
三、公訴人認被告有本件傷害犯行，係以被告及告訴人之供述、
    證人侯淑娟之證述、臺北市萬芳醫院-委託財團法人私立臺
    北醫學大學辦理98年10月29日萬院醫病字第09800082 06號
    函、診斷證明書、病歷資料、照片2張等為主要證據。訊據
    被告堅詞否認有何公訴人所指傷害犯行，辯稱：伊係左撇子
    ，不可能用右手毆打告訴人，伊當時確與告訴人發生口角，
    因告訴人身體靠的很近，口水噴到伊，故伊將告訴人推開，
    告訴人也有推伊，但並未傷害告訴人等語。
四、經查：
  (一)證人即告訴人甲○○雖均指證98年3月12日晚上11時許在臺
    北市○○區○○路4段29巷4弄1號B1停車場旁垃圾間遭被告
    告毆打成傷，其於偵查時證稱：「我開始做垃圾分類，我人
    在垃圾間內側，被告是在外側，他就堵住我，要跟我算帳，
    指稱我怎麼可以去推動社區管理費改善的事情，是社區亂源
    ，他要替管委會修理我，就用雙手用力將我推倒，我倒向後
    方雜物，我起身他又靠過來，以右手拳頭打我左胸部及腹部
    」、「他又再次將我推倒，他一共推倒我4次，接著被告就
    拿起玻璃瓶在我面前揮舞，我見當時情形，就不斷勸被告理
    性冷靜，但他還是不斷以拳頭打我胸部、腹部，又推倒我，
    被告打完後就逕自離開，我就到1樓警衛室請值班警衛紀錄
    當時事情，我的傷勢一開始是紅腫，之後呈現瘀青，所以我
    到萬芳醫院驗傷」等語（偵查卷第28頁）。於原審時證稱：
    「被告就是左、右拳頭一直打，因為兩個人貼在一起距離不
    是很遠」、「（你胸部的傷是如何造成的，是毆打還是被推
    倒撞倒的？）我跌倒是後仰，我看到結果才知道這裡有傷，
    這過程他有推拳頭，我不知道是哪個造成這樣」等語（原審
    卷第91頁正面），並提出萬芳醫院診斷證明書一紙為憑（偵
    卷第15-1頁）。惟依卷附診斷證明書所示，告訴人係於98年
    3月17日上午9時41分至該院急診就診，所受傷勢為「左胸壁
    挫瘀傷」（見偵卷第15-1頁診斷證明書），可知，告訴人就
    醫時間距其所指遭被告毆打之「98年3月12日晚上11時」，
    已有4天半之久，則其就醫時所受之傷是否確如其所稱係於
    上開時地遭被告毆打而來，即非無疑。
  (二)關於告訴人未及時就醫取得驗傷單一節，告訴人於本院審理
    時陳稱：「（為何隔這麼多天才去醫院驗傷就醫？）回家就
    紅紅的，我沒有去就醫，過2天變瘀青了我就用相機把我受
    傷的情況拍起來，但是我還是沒去就醫，就醫前只有在3 月
    14日下午有拍照，到3月17日去就醫，3月20日我發現我受傷
    的部位顏色變深，為了保留證據我再拍照，然後我就沒有再
    拍照了，就醫只有一次，就是3月17日，我被打時我是很生
    氣，我有跟管委會講，我在等待被告跟我認錯，但是被告沒
    有向我認錯，有無就醫不重要，我是為了取證而就醫。．．
    ．我被打完以後先回家，把垃圾桶放回去，然後過了半小時
    我就去跟警衛講這件事，並叫警衛紀錄下來，然後我自己在
    14日也有拍照，這些都是證據，．．．鄰居也有看到我在垃
    圾間被推打，鄰居侯淑娟在原審有作證。」等語。惟依告訴
    人所陳，其既知就該事件要保全證據，故即時告將自己遭被
    告毆打之事，告知予第三人即警衛知悉，且亦於受傷後拍照
    存證，則依其智識，焉會不及時至醫院由專業醫師見證其傷
    勢？其竟於受傷後第五日才至醫院就醫取得本件診斷證明書
    ，本院自難信實。另證人侯淑娟於原審雖有證稱：「我有聽
    到有很吵鬧的聲音，我先有聽到甲○○說冷靜，不要衝動，
    然後我就過去看，我有看到雙方有辱罵，甲○○問為何要罵
    我垃圾，叫被告要冷靜不要衝動，我看到被告推甲○○。．
    ．．．被告在裡面，甲○○要進去，被告就推甲○○。其實
    那是算推嗎？應該是用右手推，有一個動作。我就看到被告
    的手揮動沒有揮到，後又用雙手推，我看甲○○有向後半倒
    ，有去靠到雜物，沒有倒地，後稱：他應該不是向後仰，應
    該是身體朝向桶子下去，我沒有看很久，我就上去了。」等
    語（原審卷第87頁正面、第88頁正面）。惟依侯淑娟所證述
    內容，僅能證明被告與告訴人確有發生口角糾紛，被告為阻
    止告訴人進入垃圾間，有以手「推」告訴人之動作，被告當
    時似無傷害他人身體之犯意，且侯淑娟所述亦不能證明被告
    「推」告訴人之動作有致告訴人身體成傷之事實，告訴人指
    稱侯淑娟可以證明被告有打伊一節，亦不可採。
  (三)告訴人所稱於被毆打雖未就醫，但過兩天即98年3月14日有
    自行將傷勢加以拍照云云，並提出自行拍攝之受傷照片等為
    證（偵卷第14、15頁、原審卷第110-117頁）。惟告訴人於
    事後所自行拍攝之受傷照片，畢竟無法完全排除有經變造或
    加工之可能性，反之，醫院之證斷證明書係經過醫生以其專
    業加以診療確認之傷勢，且醫生有相當公信力，不會偏袒其
    中一方，故診斷證明書於訴訟時有相當證明力，告訴人提出
    其自行拍攝照片為證據，且於案發後四日餘始就醫，本院自
    難採信其自行拍攝照片而為不利被告之認定。況依告訴人所
    提之電腦檔案資料顯示，告訴人於98年3月14日下午5時43分
    許所攝照片（原審卷第114頁），雖其手臂部位有疑似受傷
    之紅色痕跡，惟已距其所稱之案發日期亦已逾一日多，該紅
    色痕跡之造成，是否確與被告有關，非全然無疑，且其後所
    提出之萬芳醫院診斷證明書亦未記載其有此部分手部傷勢。
    另診斷證明上記載告訴人受有「左胸壁挫瘀傷」，經對照卷
    附告訴人之電腦檔案照片，似為原審卷第116頁之照片所示
    ，惟拍攝時間為98年3月20日下午12時10分，係其就醫三日
    以後之事。故告訴人所稱受傷後有拍照，照片就是證據一節
    ，本院亦難憑採。
  (四)被告與告訴人於98年3月12日晚上11時許發生爭執後，告訴
    人係於同日晚間11時17分許離開臺北市○○區○○路4段29
    巷4弄1號B1停車場旁垃圾間，並於同日晚間11時18分許自地
    下室搭乘電梯，手持疑似鐵製容器物品，返回其10樓住處，
    復於同日晚間11時47分許自10樓搭乘電梯至1樓後離開電梯
    ，再於同日晚間11時50分許由地下室搭乘電梯返回其10樓住
    處，而告訴人於上開搭乘電梯期間，頭髮服飾均未見有凌亂
    情形，亦無以手撫摸胸口等舉措，業據原審勘驗告訴人進出
    電梯情形之錄影光碟、離開垃圾間之錄影光碟等勘驗筆錄在
    卷可稽（原審卷第24至25頁）。而對照告訴人上述之遭毆打
    經過，若如其所稱稱係遭被告不斷以拳頭打胸部、腹部，又
    推倒多次等等，則告訴人於離開停車場旁垃圾間後搭乘電梯
    時，其衣著頭髮未見有何凌亂情況，神色亦屬正常，似亦違
    反常情。再告訴人稱於被毆半小時後有告訴管委會一節，迭
    據證人即該社區管理組長蔡德波於原審時證述明確。證人蔡
    德波證稱：「（你有印象當天晚上甲○○先生有跟你反應什
    麼事情嗎？）有，那時候我在登記是23時35分（以管理室的
    時鐘時間為準），甲○○向我表示，大約在半個小時之前，
    他來投訴遭受被告的毆打，並恐嚇的事情，我依據他講的話
    登記，他請管理室紀錄。」、「（甲○○跟你反應的時候，
    你有無問他被毆打的經過？）從來任何人的衝突我都不會問
    他們，因為他們都是我的主人，所以我只登記他們個人意見
    的陳述。」、「（甲○○當時有無跟你說他被毆打什麼地方
    ？）當時他下來神情自若，跟往常跟我聊天的時候一樣，他
    說事情發生後，他回到家打電話請問朋友後，才下來我這裡
    告訴我發生事情。」等語（原審卷第62、63頁）。並有蔡德
    波於當日勤務日報表上記載：「23:351號10樓住戶甲○○到
    管理室投訴，大約在半小時前在垃圾間遭受3號3樓住戶毆打
    並恐嚇事情，請管理室紀錄」之日報表一份在卷可參（偵卷
    第12頁）。惟此部分均係告訴人自己對第三人之陳述，且蔡
    德波亦未見告訴人身體受有何傷害，本院亦難直接採為對被
    告不利之認定。再依告訴人於同日庭訊時所稱：「我回去後
    確實打電話跟當警官的同學，我說我剛剛被打，應該怎麼辦
    ，而且他還有許多恐嚇，我同學跟我說要有錄音有證據報案
    的時候才好辦，當下我自己查覺說，我能保留什麼證據，我
    就保留，我有打電話問一個朋友，但我不記得我是否有跟蔡
    德波說我有打電話給朋友，我講的話保證實在」等語（見原
    審卷第68頁）。是依告訴人所陳，其係有向友人討論、請教
    ，故刻意下樓告知在警衛室值班之蔡德波，並請蔡德波以書
    面加以記錄，益證告訴人於與被告衝突以後，有繼續追究之
    意，故極盡保全證據之能事，惟其竟於二日後自行拍照，至
    第五日才前往醫院就醫驗傷，實悖於通常事理。再參酌卷內
    關於文山雅筑社區之會議記錄、公告、存證信函、管理費清
    冊、告訴人之聲明異議狀等（偵卷第136-158頁），告訴人
    確實長期因拒繳社區管理費一事，與社會多數住戶起爭執，
    而被告曾經擔任社區第八屆主委（案發時係第十一屆），二
    人互有芥蒂，告訴人是否因此對被告心生不滿，而藉端以
    本件衝突對被告提出刑事告訴，並非事實上不可能之事，且
    告訴人迄今均未能解釋其為何未能及時就醫之正當理由，本
    院自難以卷附告訴人所提之照片及診斷證明書而遽推認被告
    有為本件傷害犯行。
五、綜上所述，被告與告訴人雖於上開時地有起口角爭執，被告
    為阻止告訴人進入洗衣間而有推其身體，惟告訴人事發二日
    始自行拍照，至第五日才前往醫院就醫驗傷，本院尚難認為
    告訴人身體所受上開傷勢確係被告所造成。公訴人所引之論
    證，顯未達於通常一般人均不致有所懷疑，而得確信被告確
    有傷害犯行之程度。此外，復查無其他任何積極證據足資證
    明被告有公訴意旨所指之傷害犯行，自屬不能證明被告犯罪
    揆諸前揭說明，自應為被告無罪判決之諭知，以免冤抑。原
    審以被告犯罪不能證明，諭知無罪之判決，經核並無不合，
    檢察官上訴，為無理由，應予駁回。
據上論斷，應依刑事訴訟法第368條，判決如主文。
本案經檢察官陳明光到庭執行職務。
中    華    民    國    99    年    6    月    17    日
                  刑事第四庭審判長法  官  陳筱珮
                                  法  官  邱滋杉
                                  法  官  孫惠琳
以上正本證明與原本無異。
不得上訴。
                                  書記官  林敬傑
中    華    民    國    99    年    6     月    17    日

司法院資訊處製作；財團法人民間司法改革基金會備份。
